臺灣宜蘭地方法院刑事判決　　　　　　　 96年度易字第481號
公　訴　人　臺灣宜蘭地方法院檢察署檢察官
被　　　告　甲○○
上列被告因詐欺案件，經檢察官提起公訴（96年度偵字第2064號
），本院判決如下：
    主  文
甲○○幫助意圖為自己不法之所有，以詐術使人將本人之物交付
，處有期徒刑捌月，減為有期徒刑肆月，如易科罰金，以新台幣
壹仟元折算壹日。
    事  實
一、甲○○明知將自己所有之存摺、金融卡及印鑑章等金融帳戶
    資料提供他人時，將可能遭不法詐騙份子利用，而有幫助他
    人為財產犯罪之虞，竟不違背其本意，基於幫助詐騙集團遂
    行詐欺之不確定故意，於民國96年1月9日申辦彰化銀行宜蘭
    分行帳號00000000000000號帳戶後，於96年1月22日將帳戶
    內金額新台幣（下同）1,000元提領一空後，即將上開銀行
    帳戶存摺、金融卡及印鑑章於96年1月26日前某日時交付予
    姓名、年籍均不詳之人。嗣該年籍、姓名均不詳之人所屬之
    詐騙集團取得上開帳戶存摺、金融卡及印鑑章後，即基於詐
    欺之犯意，佯以「郵局帳戶遭冒領，該帳戶將遭凍結，無法
    領錢，要先匯入某帳號才可提款」之理由，撥打電話予不特
    定之人實施詐騙。嗣因丙○○接獲上開詐騙電話，而陷於錯
    誤，便依該詐騙集團指示，於96年1月26日匯款45萬元至上
    開彰化銀行宜蘭分行帳戶，旋遭該詐騙集團成員全數提領一
    空。
二、案經宜蘭縣警察局宜蘭分局報請臺灣宜蘭地方法院檢察署檢
    察官偵查起訴。
    理  由
一、訊據被告甲○○固坦承於96年1月9日至彰化銀行宜蘭分行申
    辦帳號00000000000000號帳戶，於96年1月22日自帳戶內提
    領全部金額1,000元等情不諱，惟矢口否認有幫助詐欺犯行
    ，並辯稱：伊要去國華人壽上班之前，公司說要有彰化銀行
    宜蘭分行存摺，所以伊才辦理，之後於96年1月15日至同月
    19 日去台北受訓，從台北受訓回來後，於96年2月1日到國
    華人壽任職，公司小姐說要存摺，伊找不到存摺，於詢問彰
    化銀行羅東分行的存摺是否可以，小姐說可以，伊就把彰化
    銀行羅東分行存摺交上去，於96年3月5日經理跟伊說錢下來
    ，伊到彰化銀行羅東分行去刷存摺，銀行小姐說沒有辦通儲
    不方便，但是辦的過程中，銀行告訴伊宜蘭分行的帳戶變成
    警示帳戶，回去找宜蘭分行的存摺都找不到，伊不確定存摺
    、印章金融卡是放在摩托車還是家裡，但是東西就是不見，
    也不知道東西是怎麼丟掉，而銀行帳戶密碼因怕忘記，通常
    寫在存摺後面云云（參見本院卷第11頁96年11月13日準備程
    序筆錄）。經查：
  (一)被告前於96年1月9日至彰化銀行宜蘭分行申辦帳號
    00000000000000號帳戶，業據被告自承在卷。而被害人丙○
    ○於96年1月26日接獲詐騙電話，詐騙集團成員於電話中佯
    裝行政院、法院人員，以「郵局帳戶遭冒領，該帳戶將遭凍
    結，無法領錢，要先匯入甲○○法官帳戶才能提款」之理由
    ，致使被害人陷於錯誤，便依該詐騙集團指示，於96年1月
    26日匯款45萬元至上開彰化銀行宜蘭分行帳戶，旋遭人提領
    一空等情，業據被害人於警訊中指述綦詳（參見警卷第4、5
    頁96年1月26日訊問筆錄），並有被害人所提彰化銀行存款
    憑條1紙（參見警卷第8頁），與彰化銀行宜蘭分行96年2月
    26 日張宜字第960539號函檢送之前開帳戶之顧客資料卡、
    申請書、印鑑卡、交易明細表（參見警卷9至12頁）、96年
    11月29日張宜字第962948號函檢送之交易明細表（參見本院
    卷第18、19頁）等件在卷可證。
  (二)雖證人乙○○於本院審理中證稱：國華人壽宜蘭營業處要求
    伊要開彰化銀行宜蘭分行作為薪資轉帳，被告由伊介紹於96
    年1月8日到國華人壽面試的時候，是由單位經理駱癸安面試
    ，經理有要求被告要開彰化銀行宜蘭分行的帳戶，面試完之
    後，經理有當場說馬上可以報聘，下個月可以上班，他們是
    要求被告相關的資料在下個月報聘之前要交給公司，被告在
    面試的第2天跟伊說已經開好帳戶，被告是2月開始報聘，在
    1月9日開始上班，因為有時間的話，經理會教一些產品，所
    以經理希望到公司學習等語（參見本院卷第31至34頁96 年
    12月19日審判筆錄），固與被告所稱於96年1月8日面試錄取
    後，自96年1月9日開始上班，而公司要求被告提供彰化銀行
    宜蘭分行帳戶作為薪資轉帳之用等語一致。但就國華人壽公
    司是否指定彰化銀行宜蘭分行作為指定之薪資轉帳帳戶，依
    該公司96年11月27日（96）華壽業管字第1785號函覆稱：「
    查甲○○君於96年1月8日至本公司宜揚營業處應徵面試，同
    年2月1日正式到職，同年5月1日改兼職，同年7月1日除名。
    」（參見本院卷第20頁），亦無被告所稱需指定彰化銀行宜
    蘭分行帳戶作為薪資轉帳之用。且被告於正式到職後，係提
    供其彰化銀行羅東分行作為公司於96年3月6日薪資轉帳之用
    ，此有被告所提存摺交易明細影本為證（參見偵卷第19頁）
    ，在在與被告辯稱公司指定彰化銀行宜蘭分行作為薪資帳戶
    不符。再以被告於96年1月8日錄取後，旋於翌（9）日即申
    辦上開帳戶，如被告確以該帳戶作為薪資轉帳用途，迄於96
    年1月22日被告使用上開帳戶金融卡提款前，扣除被告自96
    年1月15日至同月19日受訓期間（參見偵卷第18頁結業證書
    ），被告均未將帳戶資料提供公司。況銀行帳戶資料核屬個
    人重要資料，帳戶使用人關於帳號密碼莫不以個人熟悉數字
    組成，被告於96年1月22日使用金融卡提款，顯見被告知悉
    帳號密碼為何，則被告要無另外於存摺上記載密碼之必要。
    再按一般人自金融機構提領存款，除使用存摺提款外，或以
    金融卡至全省設置之自動櫃員機提領，除提領大額款項外，
    使用金融卡提款時，祇需將金融卡插入自動櫃員機後鍵入密
    碼即可提款，較存摺提款尚須填寫資料、蓋用印鑑章更顯便
    利，是以金融卡均由本人隨身攜帶，而另將存摺、印鑑章另
    行存放即可。而被告辯稱將金融卡、存摺、印鑑章隨意放置
    一處，於何時遭竊亦無知悉，被告對於任職時所應繳交之重
    要資料毫無重視，顯見其稱申辦彰化銀行宜蘭分行帳戶作為
    薪資轉帳用途云云，要屬卸責之詞。且取得被告上開帳戶利
    用詐騙集團成員，如無事先與被告達成協議、取得密碼，確
    定取得帳戶使用之權利，否則如何能於被害人匯入款項後，
    提領以獲得犯罪所得，而無須擔心被告隨時變更帳戶密碼或
    重行申辦金融卡加以提領，甚或將帳戶辦理掛失。綜據上述
    ，被告於申辦彰化銀行宜蘭分行帳戶後，於96年1月22日將
    帳戶內金額提領一空後，隨即將帳戶交付他人使用。又按金
    融帳戶為個人理財之工具，申請開設金融帳戶並無任何特殊
    之限制，一般民眾皆可以存入最低開戶金額之方式申請之，
    且每人可在不同之金融機構申請多數之存款帳戶使用，此乃
    眾所週知之事實，另向銀行或郵局開設帳戶，請領存摺及金
    融卡之事，係針對個人身分之社會信用而予資金流通，茍有
    人不以自己名義申請開戶，反向他人蒐集帳戶使用，依一般
    人之普通常識，應知該人係欲藉他人之帳戶取得財產犯罪之
    不法所得，被告乃係智慮成熟之成年人，對此一情形自無不
    知之理，其猶將金融帳戶交由他人使用，其幫助詐騙集團成
    員實施詐欺犯行至堪認定，應依法論科。
二、被告將其申辦之金融機構帳戶提供他人使用，幫助詐騙集團
    成員實施詐欺取財犯行，核其所為，係犯刑法第339條第1項
    詐欺取財罪之幫助犯。又被告幫助他人犯罪，為幫助犯，依
    刑法第30條第2項減輕其刑。爰審酌被告申請帳戶後將之交
    付他人使用以供詐騙，助長他人犯罪，非但增加被害人尋求
    救濟及治安機關查緝犯罪之困難，亦使不法恐嚇取財犯罪集
    團得以順利取得詐騙之財物，危害被害人財產安全及社會治
    安，於犯罪後猶飾詞卸責等一切情狀，量處被告如主文所示
    之刑，以示懲儆。被告於行為後，中華民國九十六年罪犯減
    刑條例於96年7月4日制定公布，於同月16日施行，依該條例
    第2條第1項第3款規定：「犯罪在中華民國九十六年四月二
    十四日以前者，除本條例另有規定外，依下列規定減刑：一
    、死刑減為無期徒刑。二、無期徒刑減為有期徒刑二十年。
    三、有期徒刑、拘役或罰金，減其刑期或金額二分之一。」
    ，被告上開幫助詐欺取財犯行係於96年4月24日以前所犯，
    且無同條例第3條第1項第15款所列不予減刑之情形，應依該
    條例減刑之，並諭知易科罰金之折算標準。
據上論斷，應依刑事訴訟法第299條第1項前段，刑法第339條第1
項、刑法第30條、第41條第1項前段，刑法施行法第1條之1，中
華民國九十六罪犯減刑條例第2條第1項第3款、第7條、第9條，
判決如主文。
本案經檢察官賴淑萍到庭執行職務
中　　華　　民　　國　　96　　年　　12　　月　　31　　日
                  刑事第四庭審判長法  官  謝　佩　玲
                                  法　官  蘇　錦　秀
                                  法　官  辜　漢　忠
以上正本證明與原本無異。
如不服本判決應於收受本判決後10日內向本院提出上訴書狀，並
應敘述具體理由。若未敘述理由者，應於上訴期間屆滿後20日內
向本院補提理由書狀(均須按他造當事人之人數附繕本)。
                                  書記官  許  麗  汝
中　　華　　民　　國　　97　　年　　1　　月　  　2　　日
附錄本案論罪科刑法條：
刑法第339條第1項
意圖為自己或第三人不法之所有，以詐術使人將本人或第三人之
物交付者，處5年以下有期徒刑、拘役或科或併科1千元以下罰金
。
